最高法院刑事判決　　　　　　　　　　　　　　　九十三年度台上字第二二二九號
　　上　訴　人　甲○○
　　　　　　　　　　　　（現在台灣台南看守所羈押中）
右上訴人因違反毒品危害防制條例案件，不服台灣高等法院台南分院中華民國九十三
年一月六日第二審更審判決（九十二年度重上更(四)字第三五二號，起訴案號：台灣雲
林地方法院檢察署八十六年度偵字第四九一二號，八十七年度偵字第一七四九、二一
０一、二一八四、二二五九、二三九六號），提起上訴，本院判決如左：
    主  文
上訴駁回。
    理  由
按刑事訴訟法第三百七十七條規定，上訴於第三審法院，非以判決違背法令為理由，
不得為之。是提起第三審上訴，應以原判決違背法令為理由，係屬法定要件。如果上
訴理由狀並未依據卷內訴訟資料，具體指摘原判決不適用何種法則或如何適用不當，
或所指摘原判決違法情事，顯與法律規定得為第三審上訴理由之違法情形，不相適合
時，均應認其上訴為違背法律上之程式，予以駁回。本件上訴人甲○○上訴意旨略稱
：(一)、原判決認上訴人非法販賣化學合成麻醉藥品安非他命給林銀娟，係以雲林縣警
察局於民國八十七年二月二日下午五時許，在雲林縣二崙鄉三和村三塊厝九十一號廖
政壽住處查獲之安非他命二包，為其證據，但原判決認上訴人販賣安非他命給林銀娟
之時間係八十六年十二月左右，二者相隔二個月，彼此顯無證據上之關聯性，是原判
決應有理由矛盾之違法。(二)、林銀娟所稱其與上訴人聯絡購買安非他命之00000
0000號呼叫器，其所有人為上訴人之胞妹沈麗華，惟依原審更二審卷所附中華電
信股份有限公司申請資料所載，該呼叫器帳單地址與沈麗華之戶籍同為雲林縣西螺鎮
○○街一之四號，而上訴人自八十六年九月九日起即離開西螺鎮住處搬至彰化縣溪湖
鎮○○路五十九號，顯見該呼叫器之使用人應為沈麗華，而非上訴人。另依卷存雲林
縣警察局監聽譯文所載，周銘峰稱上訴人之行動電話號碼是0000000000，
呼叫器號碼是0000000000，其中所指行動電話號碼0000000000
與何清泉之供述亦相一致，故林銀娟及上訴人均稱：000000000號呼叫器是
上訴人之妻告訴林銀娟，俾用來聯絡打麻將用的等語，應該無誤，但原判決卻認該呼
叫器係上訴人供販毒之用，即與卷內資料不符。(三)、林銀娟於警詢及檢察官偵查中稱
：伊係於八十六年十二月左右前往西螺鎮上訴人之租住處交易毒品等語，但上訴人在
西螺鎮租住處之房東廖東杰於原審上訴審調查時已證明，上訴人在八十六年九月已搬
出上址，故林銀娟應不可能於八十六年十二月左右，仍在上訴人之西螺鎮租住處向上
訴人購買毒品，且上訴人當時係住在彰化縣溪湖鎮○○路，亦不可能為販賣僅新台幣
（下同）五百元、一千元量之安非他命，而長途跋涉至西螺鎮。又原判決既採廖東杰
前述之證詞，而認林銀娟所稱：伊於八十六年冬天在上訴人之西螺鎮租住處向上訴人
購買海洛因等語為不可採，但對上訴人販賣安非他命予林銀娟之部分，卻又採信林銀
娟之上開供述為證，自有判決理由矛盾之違誤。(四)、林銀娟係自八十六年十二月底即
向上訴人購買安非他命，但其於八十七年二月二日為警捕獲時，卻稱其安非他命係向
綽號「阿堂」或「黑人」者購得，足見林銀娟購買安非他命之對象非上訴人，況林銀
娟於原審更一審調查時，已供稱：伊係向綽號「黑人」者購買安非他命，但伊因當時
毒癮發作，且警方要伊交出藥頭，伊因害怕才說係向上訴人購得安非他命的。(五)、依
卷附雲林縣警察局監聽資料所示，林銀娟於八十七年九月三日被捕前，未有與上訴人
聯絡之紀錄，如林銀娟確有向上訴人購買安非他命，豈會如此。(六)、紀登煌於警詢或
檢察官偵查時已自承：上訴人欠伊五十萬元，伊向上訴人催討，上訴人因之不高興等
語，且上訴人復帶同警方將其逮捕，原判決卻僅憑紀登煌之供述，即認其與上訴人無
過節；又紀登煌既表示其於八十七年二月六日被警逮捕時，尚未向上訴人購買安非他
命，紀登煌對此應不會發生記憶混淆，原判決竟以時間經過甚久，未再將紀登煌於警
詢及第一審之供述相互比較，即捨棄其於第一審之供詞，均違經驗法則，並有與卷證
資料不符之違法。(七)、依另案紀登煌連續販賣、轉讓安非他命予盧明輝、黃麗珍等人
之案件刑事判決所載，可知紀登煌在八十七年二月至同年四月間，即已持有五兩以上
之安非他命，如紀登煌在同一時期所販賣之安非他命，均係向上訴人所購得，根本不
敷其販賣之用，可見紀登煌另有安非他命之來源。再紀登煌在警詢中雖提及其曾向綽
號「阿忠」者購買安非他命，但如「阿忠」即係上訴人，則紀登煌若將上訴人之身分
供出，對其所犯之吸食、販賣安非他命行為，即可獲寬減其刑，其為何不配合警方逮
捕上訴人？且紀登煌自承上訴人曾向其借取五十萬元，其焉會不知「阿忠」之姓名？
可見紀登煌在警詢中所稱「阿忠」，應非上訴人。且上訴人因積欠紀登煌五十萬元，
紀登煌曾於八十七年三月三十日挾持上訴人，故紀登煌稱其與上訴人無過節，亦與事
實不符。(八)、原判決未舉證說明上訴人如何與綽號「阿明」者共同販賣毒品，竟僅憑
蔡西祥在警詢之供述，即遽予認定；又蔡西祥在偵審中已一再稱其毒品係向「阿明」
購買，應為事實，而其於警詢時所稱向「阿忠」購毒，應係無法說出「阿明」真實姓
名之故，原判決對此有利於上訴人之證據不採，復未說明理由，均有判決不備理由之
違法云云。
惟查：(一)、原判決撤銷第一審關於販賣毒品及非法販賣化學合成麻醉藥品等部分之不
當科刑判決，改判仍論處上訴人以共同連續販賣毒品（累犯），及共同連續非法販賣
化學合成麻醉藥品（累犯）等罪刑，已依卷證資料敘明其所憑之證據及認定之理由。
而以上訴人否認犯罪，辯稱：伊僅幫林銀娟調安非他命，沒有牟利。蔡西祥因怪罪伊
拿取古董，且曾積欠伊二人合買安非他命之價款，彼此發生糾紛，才講伊有販賣海洛
因及安非他命，後蔡西祥已改稱其係向「阿明」買的。再伊曾帶同警員逮捕紀登煌，
致其懷恨在心，紀登煌遂指伊有販賣安非他命。又伊曾與何清泉向「阿明」合買過十
多次之安非他命，伊並替何清泉向「阿明」買過二次，八十七年四月九日晚上被警查
扣之三十六‧七公克，即伊最後一次幫何清泉所買之安非他命云云，乃卸責之詞，不
足採信，於理由詳加說明及指駁。經核所為論敘，均與卷內證據資料相符，從形式上
觀察，並無違背經驗法則、論理法則等違法情形存在。(二)、原判決認定上訴人有販賣
安非他命予林銀娟，係以：依林銀娟於警詢、第一審審理時及第一審法院另案八十七
年度訴字第四二四號案件庭訊中之證述，可見其安非他命均購自上訴人。雖林銀娟各
次所述購買安非他命之地點、次數與價格略有出入，惟其所稱向上訴人購買安非他命
之事實，則均屬一致。另林銀娟供述其用以聯絡上訴人購買安非他命之000000
000號呼叫器，其使用人為上訴人之胞妹沈麗華，業經上訴人所自承，並有中華電
信股份有限公司資料表在卷可憑。又林銀娟供稱其不認識沈麗華，上訴人也稱沈麗華
未見過林銀娟，則苟非上訴人以該呼叫器號碼供其聯絡販賣安非他命之用，林銀娟又
何能得知該呼叫器號碼？益證林銀娟所證其向上訴人購買安非他命之情非虛。再林銀
娟確曾於八十六年十二月、八十七年一月間施用安非他命，並於八十六年十二月十六
日，在雲林縣斗六市○○路二七九巷二二六號為警查獲安非他命吸食器一組、酒精燈
等物，亦足佐證上訴人確有販賣安非他命之事實。另林銀娟長年吸毒，且本案係發生
在八十六年十二月間左右，已有相當時間，而人之記憶能力有限，故林銀娟歷次所證
向上訴人購買毒品之時地、次數，雖稍有出入，乃符常理，然基於罪疑唯輕原則，應
以其所為最有利於上訴人之證詞，即其在第一審法院另案八十七年度訴字第四二四號
案件庭訊中之證述，資為認定上訴人本部分犯罪事實之基礎。再以於八十七年二月二
日下午五時許，在雲林縣二崙鄉三和村三塊厝九十一號廖政壽之住處，上訴人等雖見
警方至該處搜索而逃逸，但警方仍查得上訴人所有放置於大衣內之安非他命二包，淨
重四十五．七七公克及林銀娟之注射針筒二支，此為上訴人所坦承，且經證人涂毓貞
證述在卷，復有扣押物品清冊、法務部調查局之檢驗通知書存卷可參，因認上訴人販
賣安非他命予林銀娟之犯行堪以認定（見原判決理由二、（一））。原判決並非以於
八十七年二月二日在雲林縣二崙鄉三和村廖政壽之住處，查得上訴人所有安非他命二
包，資為其本部分論罪之唯一證據。又000000000號呼叫器既為上訴人之胞
妹沈麗華所有，則其帳單地址與沈麗華之戶籍相同，應屬自然，並不能以上訴人非與
沈麗華住於同址，即謂其不能使用該呼叫器。再一人可能持用多支之行動電話或呼叫
器，故縱認周銘峰、何清泉曾供稱：上訴人之行動電話號碼為0000000000
，另其呼叫器號碼是0000000000等語屬實，亦不能憑此即認林銀娟所指其
以000000000號呼叫器與上訴人聯絡購買安非他命乙節為虛。又原判決係認
上訴人於八十六年十二月間，在國道高速公路西螺交流道附近及西螺鎮之車上，連續
二次販賣安非他命各一包給林銀娟，每次代價為一千元、二千元等情（見原判決第三
頁第一行至第三行），並非在西螺鎮上訴人向廖東杰承租之房屋處交易安非他命，是
上訴人是否已於八十六年六月間搬離西螺鎮上址租屋處，與林銀娟能否向其購買安非
他命無涉，況雲林縣西螺鎮與彰化縣溪湖鎮，相距亦非甚遠，縱認上訴人當時確係居
住在彰化縣溪湖鎮，其至雲林縣西螺鎮販賣一、二千元之安非他命予林銀娟，亦難認
有違事理。再公訴意旨係認上訴人於八十六年十二月間，在雲林縣西螺鎮其租住處以
三千元之代價，販賣海洛因一包給林銀娟云云（見原判決第二十頁倒數第一行、第二
行），是原判決以廖東杰既已證明上訴人早於八十六年六月間搬離上址西螺鎮租屋處
，乃認上訴人無法於同年十二月間復在該租屋處販賣海洛因予林銀娟，故就上訴人該
部分犯嫌以證據不足而不另為無罪之諭知（見原判決第二十一頁第三行至第十二行）
，與前開對上訴人販賣安非他命給林銀娟之採證，應無矛盾之處。又原判決既認上訴
人係於八十六年十二月間販賣安非他命給林銀娟，則林銀娟嗣於八十七年二月二日為
警逮捕後，供稱其當時之安非他命係向綽號「阿堂」或「黑人」者所購買，亦難憑此
即謂林銀娟所供其於八十六年十二月間向上訴人購買安非他命乙節為虛，況原判決所
採為證據之林銀娟於警詢中之供詞，亦已明確坦稱：伊安非他命之主要來源係向彰化
地區一位綽號「黑人」的不詳姓名男子所購買，另次要來源則是向甲○○購買等語（
見原判決第五頁第一行至第三行）。另依卷附雲林縣警察局之監聽資料所示，警方僅
於八十七年四月八日起至同年五月八日止對上訴人所用之電話為監聽（見八十七年度
聲監字第四十四號卷第一頁、第十八頁、第二十頁），是亦不能以該監聽資料在林銀
娟於八十七年九月三日被捕前無其與上訴人聯絡之紀錄，即得認林銀娟確未於八十六
年十二月間向上訴人購買安非他命。(三)、原判決係以：紀登煌確曾向上訴人購買安非
他命六次之事實，業據紀登煌於警詢、檢察官偵查中及原審更二審調查時供證在卷，
且紀登煌另供陳：伊與上訴人並無過節，且伊並非因上訴人帶同警員將伊逮捕，或上
訴人曾欠伊金錢，始稱上訴人販賣安非他命予伊等語。故雖紀登煌於偵審中對於其向
上訴人購買安非他命之價格，曾改稱每次為二、三千元，且一度於審理中無法確定其
有無於八十七年四月七日購買安非他命，另其就在己住處向上訴人購買安非他命之時
間、次數、金額，亦與其於警詢中所供者不合，惟紀登煌於警詢時所供，距其買受之
時間較近，記憶較清晰，所陳應較可採。至紀登煌嗣於第一審審理中改稱：伊於八十
七年二月六日凌晨第一次被抓時，尚未向上訴人購買安非他命，故沒有提到上訴人等
語，顯非實情而無可信。另警方曾於八十七年四月九日晚上十一時三十分許，在紀登
煌於彰化縣埔鹽鄉○○村○○路○段二五五巷十九之五號住處旁，查獲紀登煌施用安
非他命，並扣得紀登煌所有之安非他命，此為紀登煌於警詢、檢察官偵查中供承無誤
，並有台灣彰化地方法院八十八年度易緝字第三十六號紀登煌施用安非他命乙案確定
刑事判決在卷足憑，因認上訴人亦有此部分之販賣安非他命行為（見原判決第十三頁
倒數第四行至第十五頁第一行），核亦無違背證據法則或違反法令情形存在，上訴人
雖指：伊因積欠紀登煌五十萬元，紀登煌曾於八十七年三月三十日挾持伊，故紀登煌
與伊確有過節云云，惟此既為紀登煌所堅詞否認（見雲林縣警察局刑警隊警刑字第０
二九二六號影印卷第十三頁反面），上訴人復未能舉證以實其說，自難以紀登煌曾向
上訴人催討債款，即謂二人間曾有過節，又紀登煌縱另有安非他命來源，亦不能據此
即否定其所為曾向上訴人購買安非他命之供述真實性。再購買毒品者於獲案之初為隱
瞞其上手身分，而不供出該上手之真實姓名，亦無違常理。(四)、原判決係以蔡西祥在
被通緝前之第一審調查時已供稱：伊購買海洛因、安非他命時，上訴人係與另一個人
一起出現，伊拿錢給另一個人，上訴人再把毒品交給伊等語，且其嗣經緝獲到案後於
第一審審理中復供稱：上訴人販賣毒品時，旁邊有人幫他收錢，是一叫「阿明」之成
年人等語，前後指述上訴人與「阿明」一起販賣海洛因、安非他命之基本事實均屬一
致，因認上訴人確與「阿明」共同販賣海洛因、安非他命予蔡西祥（見原判決第八頁
第十五行至最後一行、第九頁最後一行）。另以蔡西祥已迭於警詢時及檢察官偵查、
第一審審理中供認其確有多次向上訴人購買海洛因及安非他命之事實，故認蔡西祥嗣
在偵審中雖曾一度改稱其毒品係向「阿明」購買，應係迴護上訴人之詞（見原判決第
九頁倒數第二行至第十頁第四行），而不予採信，核無違誤。上訴意旨，徒憑己見，
就原判決已說明事項或屬原審採證認事職權之適法行使，任意指摘，或再為單純事實
之爭辯，顯與法律規定得為第三審上訴理由之違法情形，不相適合。其上訴違背法律
上之程式，應予駁回。
據上論結，應依刑事訴訟法第三百九十五條前段，判決如主文。
中　　　華　　　民　　　國　　九十三　　年　　　四　　　月　　二十九　　日
                              最高法院刑事第八庭
                                  審判長法官  陳  炳  煌
                                        法官  陳  世  雄
                                        法官  韓  金  秀
                                        法官  吳  信  銘
                                        法官  徐  文  亮
      右正本證明與原本無異
                                              書  記  官
中　　　華　　　民　　　國　　九十三　　年　　　五　　　月　　　六　　　日
                                                                        Ａ
